臺灣屏東地方法院刑事判決　　　　　　　　　　　　　九十三年度易字第一六六號
　　公　訴　人　臺灣屏東地方法院檢察署檢察官
　　被　　　告　丙○○
右列被告因贓物案件，經檢察官提起公訴（九十三年度偵字第七０五號），本院判決
如左：
    主  文
丙○○無罪。
    理  由
一、本件公訴意旨略以：被告丙○○明知乙○○（另移由台灣台南地方法院檢察署偵
    辦）於民國九十二年十一月一日，駕駛至其所經營位於屏東縣枋寮鄉地○村○○
    路七十三號「億來發汽車保養廠」託售之車牌號碼６Ｗ—４１３１號自用小客車
    ，車身係他人失竊之贓車（車身之原車牌號碼為５５５７—ＧＪ號，原車主為甲○○所有，於九十二年十月二十二日二十時許，在台南市○○路與莊敬路口前失
    竊），惟原引擎號碼ＶＱ00000000號已遭磨除，重新打造成車牌號碼為
    ６Ｗ—３１４１號車輛之引擎號碼（ＶＱ00000000號），並懸掛６Ｗ—
    ３１４１號車牌，仍居間介紹他人買受該車，適有不知情之丁○○，於九十二年
    十一月三日，在丙○○之主動詢問及介紹下，以新台幣（下同）三十五萬元之價
    格買受上開車輛，丁○○並支付二萬元之仲介佣金予丙○○。嗣因警方發覺車牌
    號碼６Ｗ—４１３１號車輛曾發生重大事故惟仍有買賣紀錄，甚為可疑，經循線
    追訪後查知上情，因認被告丙○○涉犯刑法第二百十六條行使偽造私文書罪及同
    法第三百四十九條第二項之牙保贓物罪。
二、按犯罪事實應依證據認定之，無證據不得認定其犯罪事實；又不能證明被告犯罪
    ，應諭知無罪之判決。刑事訴訟法第一百五十四條第二項及第三百零一條分別定
    有明文。又按刑事訴訟法上所謂認定犯罪事實之證據，係指足以認定被告確有犯
    罪行為之積極證據而言，如未能發現相當證據或證據不足以證明，自不能以推測
    或擬制之方法，以為裁判基礎，最高法院二十九年度上字第三一五號及四十年
    度台上字第八十六號分別著有判例可資參照。而認定不利於被告之事實，須依積
    極證據，苟積極證據不足為不利被告之認定時，即應為有利於被告之認定，更不
    必有何有利之證據；又認定犯罪事實所憑之證據，雖不以直接證據為限，間接證
    據亦包括在內，然而無論直接證據或間接證據，其為訴訟上之證明，須於通常一
    般之人均不致有所懷疑，而得確信其為真實之程度者，始得據為有罪之認定，倘
    其證明尚未達到此一程度，而有合理之懷疑存在而無從使事實審法院得有罪之確
    信時，即應由法院為諭知被告無罪之判決，最高法院亦分別著有三十年度上字第
    八一六號及七十六年度台上字第四九八六號判例足參。亦即若證據資料在經驗科
    學上或論理法則上尚有對被告較為有利之存疑，而無從依其他客觀方法排除此項
    合理之可疑，即不得以此資料作為斷罪之基礎，且刑事訴訟制度受「倘有懷疑，
    即從被告之利益為解釋」、「被告應被推定為無罪」之原則所支配，故得為訴訟
    上之證明者，無論為直接或間接證據，須客觀上於一般人均不致有所懷疑而達於
    確信之程度者，始可據為有罪之認定，倘其證明尚未達於「確信」之程度，而有
    合理可疑存在時，即難據以為被告不利認定，換言之，在法律判斷上，即不能為
    被告有罪之認定。而刑法第三百四十九條第二項牙保贓物罪之構成要件，須行為
    人在主觀上對於其所牙保之物為贓物有所認識，否則即無由成立該罪之餘地。
三、公訴人認被告丙○○設有上開牙保贓物罪嫌，無非係以：依據車身安全帶標有二
    ０００字樣，可知該車身是西元二千年出廠，但行照記載之出廠年份卻是一九九
    九年，且甲○○指述其遭竊之車輛雨刷掉落、車頂有香菸燒灼之痕跡，及後行李
    箱有遮陽板之事項，可知該車車身確為甲○○失竊之贓車，被告係從事汽車維修
    保養廠之工作，對於車輛應有較常人為多之認識，且出廠年份攸關售價，可知被
    告明知上開車輛車身為贓車仍為牙保之行為等，為主要論據。訊據被告丙○○堅
    詞否認有何牙保贓物犯行，辯稱：雖有介紹丁○○購買車號６Ｗ—４１３１號自
    小客車，但當時不知道該車是贓車等語。經查：
  (一)上開為警查獲之車號６Ｗ—４１３１號自小客車顯現之車身號碼為Ａ三二ＴＩ０
    一０七七Ｙ號，經員警將車身所附安全氣囊號碼ＰＭＺ00000000000
    號送交原廠裕隆日產汽車股份有限公司（下稱裕隆日產公司）鑑定，裕隆日產公
    司表示「經查所提供之安全氣囊號碼所屬車身號碼為Ａ三二ＴＫ０二四三四三號
    」，有裕隆日產公司九十三年一月十日裕零服字第九三００二號簡便行文表在卷
    可稽，又該車引擎號碼未經變造，而是車身號碼經變造，以電解法電解後，只顯
    現二個號碼，並不完整，但以拓印法印下之新號碼打造不平整，間格距離上下差
    距太多，不像是原廠打造的，因此再依據安全氣囊上的號碼寄給原廠公司，由原
    廠公司比對資料查出原車的車身號碼，再依據車身號碼查詢贓車資料，發現該車
    身是甲○○失竊之贓車等情，業據證人即查獲員警戊○○於本院證述甚詳，並提
    出印泥拓印車身號碼資料一份佐證（起訴書記載引擎號碼遭磨除變造云云，顯有
    誤會），而原車身號碼Ａ三二ＴＫ０二四三四三號車輛之引擎號碼為00000
    00號，係甲○○所有，原車號為五五五七—ＧＪ號，於九十二年十月二十二日
    二十時許，在台南市○○路與莊敬路口失竊等情，業據被害人甲○○於警訊時指
    述綦詳，並有贓物認領保管單及車輛竊盜、車牌失竊資料個別查詢報表各一紙附
    卷足憑，則該自小客車固屬贓物無訛。
  (二)惟刑法第三十四章關於贓物犯之規定，係針對行為人故意收受、搬運、寄藏、故
    買或牙保贓物而在事後助成他人財產犯罪目的之惡行予以處罰，並非藉此課以一
    般人民協助追贓之責；故牙保贓物罪責之成立與否，實取決於能否積極證明行為
    人於居間仲介他人購買物品時對該物品為贓物有所認識而有此犯罪之故意。本件
    係員警由重大車禍案件中查知，發現該車號６Ｗ—４１３１號自小客車曾發生過
    重大車禍，竟然仍能出售，心覺有異，調查後發現買受人丁○○係向被告經營之
    保養廠購買，將車身號碼電解後，僅出現二個號碼，並不完整，因此只好再依據
    安全氣囊號碼向原廠裕隆日產公司查詢後，得知原車車身號碼，才循線查獲該車
    為贓車等情，業經證人戊○○於偵訊及本院審理中證述明確（見偵查卷第十頁、
    本院卷第九四至九五頁），衡以富有偵查經驗知員警尚須透過電解車身號碼（電
    解結果亦不完整）、將安全氣囊號碼送交原廠比對等種種方式，始能確定系爭自
    小客車為他人失竊之贓車，則僅處於居間仲介地位之被告能否於仲介過程之短時
    間內對該車為贓車有所認識，即非無疑。另證人戊○○同時證稱「該車安全帶左
    手邊最下面與車身相連接的地方，標示有二０００字樣，顯示車身出廠年份為西
    元二千年，然行照記載之出廠年份為一九九九年」等語，惟證人戊○○係在已查
    知該車為他人失竊的贓車之情況下，自然會對車輛的所有細節，依據其偵查之事
    詳加審閱檢視，然而常態下仲介或購買車輛之人當不至於對隱藏於座椅深處之安
    全帶底部有無出廠年份之記載詳加檢視，況如前所述，牙保贓物罪是在處罰幫助
    他人達成財產犯罪目的之行為，並非藉此課以一般人民協助追贓之責，被告雖經
    營汽車保養業，又為居間仲介牙保丁○○購買系爭車輛之人，然未必具備如同員
    警之敏銳觀察力及偵查手段，能否逕課以被告負如此重審查義務，誠有疑問。再
    者，依據卷附「Ｎｉｓｓａｎ中古車白皮書」資料中，一九九九年份之同款Ｃｅ
    ｆｉｒｏ汽車，中古行情參考價格為三十八萬元，被告以三十五萬元之代價居間
    仲介丁○○購買，與一般市場行情價格尚屬相當，又依據上開資料記載，二００
    ０年份之同款Ｃｅｆｉｒｏ汽車，中古行情參考價格為四十萬元，亦即二０００
    年份與一九九九年份之同款車，中古車行情僅相差二萬元，縱使出廠年份攸關售
    價，於該車引擎號碼未遭變造，行照記載之出廠年份與實際車身出廠年份相距甚
    小（僅相差一年）之情況下，被告辯稱不知該車為他人失竊之贓車等語，尚屬可
    採。況證人即買受人丁○○居住在被告住處對面，車輛都是交由被告負責保養等
    情，亦據丁○○證述屬實，若被告果知該車為贓物，為免遭追索，當不會將該車
    仲介予住家旁之鄰居，此情益徵被告對於上開車欠缺贓物之認識。至證人丁○○
    證稱伊也認識乙○○，但被告仲介該車時，卻未告知出售人就是乙○○等語，然
    衡情居間仲介之人為賺取仲介費用，即便明知買賣雙方為熟識之人，有時也不願
    告知雙方，以免仲介費用落空，因此被告未於丁○○購買時，告知出賣人即為乙○○，核屬常情，尚無從以此為被告不利之認定。
四、綜上所述，並無證據可資證明被告丙○○於居間仲介該車買賣時對於該車為贓車
    有所知悉，則被告之行為尚與刑法第三百四十九條第二項之牙保贓物罪之構成要
    件有間，此外復查無其他積極確切證據足認被告確有牙保贓物犯行，其犯罪即屬
    不能證明，揆諸首揭判例意旨，自應為被告丙○○無罪之諭知。
據上論斷，應依刑事訴訟法第三百零一條第一項，判決如主文。
本案經檢察官蔡榮龍到庭執行職務。
中      華      民      國    九十三    年      八      月    二十三    日
                             臺灣屏東地方法院刑事第四庭
                                 審判長法  官簡志瑩
                                       法  官王以齊
                                       法  官陳姵君
右正本證明與原本無異。
如不服本判決應於收受本判決送達後十日內向本院提出上訴書狀，其未敘述上訴理由
者，並得於提起上訴後十日內向本院補提理由書狀（均須按他造當事人之人數附繕本
 ）「切勿逕送上級法院」
                                  書記官   許倬維
中      華      民      國    九十三    年      八      月    二十三    日
